【裁判字號】    92,訴,502
【裁判日期】    920424
【裁判案由】    清償借款
【裁判全文】
臺灣臺南地方法院民事判決  九十二年度訴字第五○二號
    原      告  彰化商業銀行股份有限公司永康分行
    法定代理人  丙○○
    訴訟代理人  乙○○
    被      告  甲○○○
右當事人間請求清償借款事件，本院判決如左：
    主    文
被告應給付原告新台幣捌拾萬陸仟貳佰肆拾伍元，及其中新台幣陸拾伍萬元部分自
民國九十年五月二十日起至清償日止，按週年利率百分之七點八二五計算之利息，並
自民國九十年六月二十一日起至清償日止，其逾期在六個月以內者，按上開利率百分
之十，逾期超過六個月部分，按上開利率百分之二十計付之違約金；其餘新台幣壹拾
捌萬陸仟貳佰肆拾伍元部分自民國九十年五月二十日起至清償日止，按週年利率百分
之九點三二五計算之利息，並自民國九十年六月二十一日起至清償日止，其逾期在六
個月以內者，按上開利率百分之十，逾期超過六個月部分，按上開利率百分之二十計
付之違約金。
訴訟費用由被告負擔。
    事    實
甲、原告方面：
    一、聲明：如主文所示。
    二、陳述：被告甲○○○之被繼承人毛美蘭前曾於民國（下同）八十八年十二月
        十日簽立借據暨約定書，向原告依序借得新台幣（下同）陸拾伍萬元、貳拾
        貳萬元，雙方約定借款期間依序為二十年（自八十八年十二月二十日起至一
        百零八年十二月二十日止）、七年（自八十八年十二月二十日起至九十五年
        十二月二十日止），其中有關借款陸拾伍萬元部分，借款人應按月計付利息
        ，至二年期滿日（即九十年十二月二十日）起則應按月攤還本金利息，另有
        關借款貳拾貳萬元部分，借款人則應自借款日起按月攤還本金利息，惟其中
        如任何一宗債務不依約清償本金或利息時即喪失期限利益，利息則分別依照
        原告銀行基本放款利率、原告銀行基本放款利率加年息百分一點五按月計付
        ，但如遇利率調整時，自調整日起改按原告新訂之基本放款利率加計原加碼
        利息計付之，遲延履行時，除仍按上開利率計息外，其逾期清償在六個月以
        內者，按上開利率百分之十，其逾期超過六個月者，就超過六個月之部分，
        按上開利率百分之二十計付違約金。詎借款人毛美蘭所借上開兩筆借款，皆
        自九十年五月二日起即未依約繳付利息或攤還本息，當時按上開約定之利率
        依序應為年息百分之七點八二五、年息百分之九點三二五，且前開債務現已
        屆清償期而未獲清償，總計積欠本金捌拾萬陸仟貳佰肆拾伍元，及其中陸
        拾伍萬元部分自九十年五月二十日起至清償日止，按週年利率百分之七點八
        二五計算之利息，並自九十年六月二十一日起至清償日止，其逾期在六個月
        以內者，按上開利率百分之十，逾期超過六個月部分，按上開利率百分之二
        十計付之違約金；其餘壹拾捌萬陸仟貳佰肆拾伍元部分自九十年五月二十日
        起至清償日止，按週年利率百分之九點三二五計算之利息，並自九十年六月
        二十一日起至清償日止，其逾期在六個月以內者，按上開利率百分之十，逾
        期超過六個月部分，按上開利率百分之二十計付之違約金，均迄未清償，又
        債務人毛美蘭嗣已於九十年九月七日死亡，被告甲○○○則為其繼承人，從
        而，被告自應繼承上開債務，為此提起本件訴訟。
    三、證據：提出借據暨約定書兩份、戶籍謄本兩份、本院九十一年十月二十二日
        函一份、利率變動表一份、放款帳戶資料表兩份為證。
乙、被告方面：被告未於言詞辯論期日到場，亦未提出書狀作何聲明或陳述。
    理    由
一、被告業經合法通知，未於言詞辯論期日到場，核無民事訴訟法第三百八十六條各
    款所列情形，爰依原告之聲請，由其一造辯論而為判決。
二、本件原告起訴主張：被告甲○○○之被繼承人毛美蘭前曾於八十八年十二月十日
    簽立借據暨約定書，向原告依序借得陸拾伍萬元、貳拾貳萬元，雙方約定借款期
    間依序為二十年（自八十八年十二月二十日起至一百零八年十二月二十日止）、
    七年（自八十八年十二月二十日起至九十五年十二月二十日止），其中有關借款
    陸拾伍萬元部分，借款人應按月計付利息，至二年期滿日（即九十年十二月二十
    日）起則應按月攤還本金利息，另有關借款貳拾貳萬元部分，借款人則應自借款
    日起按月攤還本金利息，惟其中如任何一宗債務不依約清償本金或利息時即喪失
    期限利益，利息則分別依照原告銀行基本放款利率、原告銀行基本放款利率加年
    息百分一點五按月計付，但如遇利率調整時，自調整日起改按原告新訂之基本放
    款利率加計原加碼利息計付之，遲延履行時，除仍按上開利率計息外，其逾期清
    償在六個月以內者，按上開利率百分之十，其逾期超過六個月者，就超過六個月
    之部分，按上開利率百分之二十計付違約金。詎借款人毛美蘭所借上開兩筆借款
    ，皆自九十年五月二日起即未依約繳付利息或攤還本息，當時按上開約定之利率
    依序應為年息百分之七點八二五、年息百分之九點三二五，且前開債務現已屆清
    償期而未獲清償，總計積欠本金捌拾萬陸仟貳佰肆拾伍元，及其中陸拾伍萬元
    部分自九十年五月二十日起至清償日止，按週年利率百分之七點八二五計算之利
    息，並自九十年六月二十一日起至清償日止，其逾期在六個月以內者，按上開利
    率百分之十，逾期超過六個月部分，按上開利率百分之二十計付之違約金；其餘
    壹拾捌萬陸仟貳佰肆拾伍元部分自九十年五月二十日起至清償日止，按週年利率
    百分之九點三二五計算之利息，並自九十年六月二十一日起至清償日止，其逾期
    在六個月以內者，按上開利率百分之十，逾期超過六個月部分，按上開利率百分
    之二十計付之違約金，均迄未清償，又債務人毛美蘭嗣已於九十年九月七日死亡
    ，被告甲○○○則為其繼承人，從而，被告自應繼承上開債務等情，業據提出與
    其所述相符之借據暨約定書兩份、戶籍謄本兩份、本院九十一年十月二十二日函
    一份、利率變動表一份、放款帳戶資料表兩份為證，被告未於言詞辯論期日到場
    ，亦未提出書狀作何聲明或陳述，應堪信原告之主張為真實。
三、從而，原告本於契約與繼承之法律關係，訴請被告應給付原告捌拾萬陸仟貳佰
    肆拾伍元，及其中陸拾伍萬元部分自九十年五月二十日起至清償日止，按週年利
    率百分之七點八二五計算之利息，並自九十年六月二十一日起至清償日止，其逾
    期在六個月以內者，按上開利率百分之十，逾期超過六個月部分，按上開利率百
    分之二十計付之違約金；其餘壹拾捌萬陸仟貳佰肆拾伍元部分自九十年五月二十
    日起至清償日止，按週年利率百分之九點三二五計算之利息，並自九十年六月二
    十一日起至清償日止，其逾期在六個月以內者，按上開利率百分之十，逾期超過
    六個月部分，按上開利率百分之二十計付之違約金等語，洵屬有據，應予准許。
四、據上論結，本件原告之訴為有理由，依民事訴訟法第三百八十五條第一項前段、
    第七十八條，判決如主文。
中      華      民      國    九十二    年      四      月    二十四    日
                                臺灣臺南地方法院民事第三庭
~B法      官  王金龍
右為正本係照原本作成
如對本判決上訴，須於判決正本送達後二十日內向本院提出上訴狀。
中      華      民      國    九十二    年      四      月    二十四    日
~B法院書記官  張淑珍


司法院資訊處製作；財團法人民間司法改革基金會備份。
